【裁判字號】    97,勞上,10
【裁判日期】    980616
【裁判案由】    給付資遣費等
【裁判全文】
臺灣高等法院高雄分院民事判決          97年度勞上字第10號
上  訴  人  丁○○
訴訟代理人  王正嘉律師
被上訴人    金禾峰股份有限公司
法定代理人  甲○○○
訴訟代理人  洪錫鵬律師
上列當事人間因請求給付資遣費等事件，對於民國97年9 月3 日
臺灣高雄地方法院97年度勞訴字第38號第一審判決提起上訴，本
院於98年6 月2 日辯論終結，茲判決如下：
    主  文
上訴駁回。
第二審訴訟費用由上訴人負擔。
    事 實 及 理 由
一、上訴人起訴主張：伊自民國83年起奉派至被上訴人設在中國
    大陸之子公司利金木業有限公司（下稱利金公司），擔任經
    理職務，負責家具工廠及外銷業務，每月薪資新台幣（下同
    ）7 萬元，迄88年8 月間改任副總經理，並自90年8 月份起
    調整薪資為每月8 萬元。嗣伊於91年11月27日中風，遂暫停
    工作返台治療，並於92年3 月18日返回大陸續任工作，其後
    僅曾因身體不適就診，仍可執行職務，並曾出國洽商。詎被
    上訴人竟於95年8 月底以伊中風後動作遲緩為由，終止雙方
    委任契約，並自伊中風至雙方委任關係終止期間，積欠如附
    表所示之薪資共計284 萬7200元（原主張292 萬7200元，於
    本院更正金額）。另伊自83年1 月任職起至95年8 月底止，
    年資為12年8 月，被上訴人應準用勞動基準法第17條規定計
    算，給付伊資遣費102 萬元（80,000×12.75= 1,020,000）
    ，及準用勞動基準法第16條規定，給付伊預告工資8 萬元。
    爰依兩造間之委任契約關係，請求被上訴人給付伊402 萬
    7200元（應為394 萬7200元，惟上訴人之請求未為減縮），
    及自起訴狀繕本送達翌日起至清償日止，按年息百分之5 計
    算之法定遲延利息，暨陳明願供擔保聲請准予宣告假執行。
二、被上訴人則以：上訴人係於88年7 月間，經伊委任為長駐大
    陸地區利金公司之經理人，薪資每月7 萬元，於同年8 月間
    改任副總經理職，並自90年8 月份起調整為每月薪資8 萬元
    ，故兩造間為委任關係，並無勞動基準法之適用。而上訴人
    於派任期間，曾於91年11月間因中風而停職，迄92年3 月間
    復職，於停職期間，按月發給生活費1 萬9200元。復因第2
    次中風，自92年8 月間起至93年12月間停職，依股東會決議
    ，於附表編號2 所示期間，按月發給生活費1 萬9200元；於
    附表編號3 所示期間，按月發給3 萬元；自93年7 月份至11
    月份，每月支付人民幣5 千元（約新台幣2 萬元）；自93年
    12月份起，每月月薪人民幣1 萬元（約新台幣4 萬元），並
    經上訴人同意。上訴人於95年8 月間退股時領取360 萬元退
    股金，伊並未積欠上訴人薪資、資遣費及預告工資等語。
三、原審判決上訴人全部敗訴，上訴人聲明不服，求為判決：(一)
    原判決廢棄，(二)上開廢棄部分，被上訴人應給付上訴人如上
    開聲明所示；被上訴人則求為判決：上訴駁回。
四、兩造不爭執與爭執之事項：
  (一)兩造對於下列事項並不爭執，堪認為真實（本院卷27頁、49
    至50頁、65至66頁、74頁）：
  1.上訴人於88年7 月年間加入為被上訴人股東，並經被上訴人
    派往在大陸轉投資之利金公司擔任經理職務，負責從事家具
    工廠及外銷業務，原訂上訴人每月薪資為7 萬元，於88年8
    月間改任副總經理職，並自90年8 月份起調整每月薪資為8
    萬元；兩造間成立委任契約關係。嗣上訴人於95年8 月16日
    退股，取回股金360 萬元。
  2.上訴人自91年11月27日起，因中風回台灣治療，至92年3 月
    18日返回大陸續任工作。
  3.被上訴人已給付上訴人91年11月份薪資8 萬元。上訴人於附
    表編號1 、2 、3 所示期間，曾自被上訴人領取如附表所示
    之各該金額。
  4.上訴人自93年7 月至同年11月份，曾按月自被上訴人領取安
    家費人民幣5 千元。
  5.被上訴人自93年12月份起至95年8 月份止，按月以匯款方式
    給付上訴人人民幣1 萬元。
  (二)兩造爭執事項為：
  1.上訴人自93年12月份起至95年8 月份止，按月自被上訴人領
    取人民幣1 萬元，是屬於薪資或安家費？
  2.被上訴人上開對上訴人給付安家費或薪資之金額，是否合於
    兩造間委任契約之約定？有無未給付之薪資差額？其金額若
    干？
  3.上訴人主張準用勞動基準法規定，請求被上訴人給付遺資費
    及預告工薪，有無理由?
五、上訴人係被上訴人派駐在大陸地區公司之副總經理，與被上
    訴人間為委任關係，及上訴人自91年11月27日起因中風回台
    灣治療，至92年3 月18日返回大陸續任工作，為兩造所不爭
    執。上訴人主張：92年3 月18日返回大陸工作以後，並無不
    能勝任情事，惟被上訴人未按原約定金額給付薪資，致短付
    薪資，並於93年8 月底終止雙方委任契約關係，應類推適用
    勞基法規定，給付退職金及1 個月預告工資等語。被上訴人
    則以前揭情詞置辯。經查：
  (一)被上訴人自93年12月份起至95年8 月份止，以匯款方式按月
    給付上訴人人民幣1 萬元，為兩造所不爭執。被上訴人主張
    該匯款係經股東及上訴人決議所為，上訴人則辯稱：是被上
    訴人片面匯款，當時因為不同意以該款作為薪資，故均未領
    取，且是匯至上訴人兒子帳戶，須上訴人與黃小玲共同領取
    ，而上訴人已於95年3 月與黃小玲離婚，該存摺已由黃小玲
    於95年7 月10日取回；該款項僅是安家費，不包括在8 萬元
    薪資內等語。惟據證人即被上訴人股東乙○○稱：被上訴人
    原有5 名股東，包括上訴人，其中1 名股東在上訴人之前退
    股；上訴人生病期間支領的金額，都是經過股東會議決議，
    上訴人除第1 次中風回台灣住院之外，都有參加股東會議（
    本院卷63頁），及被上訴人於93年11月29日召開股東臨時會
    ，由股東戊○○、乙○○、丙○○及上訴人參加，決議上訴
    人自同年12月1 日開始上班，被上訴人按月由利金公司支付
    上訴人人民幣1 萬元，上訴人與其妻黃小玲均同意該決議，
    並在股東臨時會議紀錄上簽名，有被上訴人提出之會議紀錄
    可稽（本院卷41至42頁），嗣被上訴人即按月匯人民幣1 萬
    元至上訴人之子在大陸之帳戶，其存摺於95年7 月10日由黃
    小玲領回，亦有被上訴人所提出、經黃小玲簽收之存摺影本
    可憑（本院卷43頁），堪認被上訴人自93年12月份起至95年
    8 月份止，按月匯款人民幣1 萬元予上訴人，係經被上訴人
    股東過半數決議而給付上訴人之職務報酬，且經上訴人同意
    ，上訴人辯稱未同意為薪資金額、未領取云云，核無足採。
  (二)依公司法第29條規定，公司得依章程規定置經理人，其委任
    、解任及報酬，股份有限公司應由董事會以董事過半數之出
    席，及出席董事過半數同意之決議行之；但公司章程有較高
    規定者，從其規定。而被上訴人章程第7 條第2 項規定，長
    駐大陸負責人之委任、解任及報酬，以本公司規定辦理；第
    9 條規定，長駐大陸副總經理薪資為每月7 萬元。惟就董事
    會之召集及決議，除依章程第7 條第1 項規定「出資各方得
    推派一名為董事，並選出一名為董事長」；於同條第4 項規
    定「董事會是合營公司的最高權利機構，決定合營公司的一
    切事宜，對重大問題應一致通過方可作出決定，其他問題可
    採多數通過即可決定之」（原審卷59頁），即與「股東會」
    規定於同一章，並無另行規定董事會專章，是由其規定之意
    旨，足認董事會之董事成員，實為股東會之股東成員，其所
    為涉及董事會職權之決議事項，自應發生決議之效力。而據
    上訴人稱：原股東蔡東華離職後，伊於88年8 月入股（原審
    卷46頁），被上訴人於88年間簽立之股東協議書顯示，當時
    股東包括戊○○、丙○○、施宗禧、乙○○及上訴人（原審
    卷62、63頁），及證人即股東乙○○稱：被上訴人原有5 名
    股東，包括上訴人，其中1 名股東在上訴人之前退股等語，
    堪認兩造爭執之上開期間，被上訴人股東實際上有股東4 至
    5 人，換言之，董事亦有4 至5 人，則按之上揭說明，關於
    上訴人之委任、解任及報酬事項，應由董事多數決定之，即
    董事3 人以上之決議即可生效。
  (三)證人李可武證稱：上訴人於88年7 月間才入股被上訴人，經
    派至大陸利金公司任職，其副總經理之職務包括有關業務部
    分及報關業務，文件、押匯、信用狀之簽名，代表公司與客
    戶簽約；上訴人中風期間沒有上班，因為是股東，有給付1
    萬9200元基本生活費；回來上班後，有按月給付8 萬元薪資
    ，後來2 度中風，之後就按月發給1 萬9200元；2 度中風之
    後就一直沒有上班，偶而到公司坐一坐，沒有從事實質業務
    ；中風之後沒有辦法從事原來的工作，包括與客人接觸、打
    樣品、報價等；93年8 月至11月每月發給人民幣5000元，及
    93年12月起每月發給1 萬元人民幣，都是經過開會討論（原
    審卷95至109 頁），及證人乙○○稱：上訴人生病期間薪水
    都是經過股東會決議，上訴人除第1 次中風回台灣之外，都
    有參加股東會議；上訴人第一次中風治療後回大陸上班，我
    曾到大陸一趟，當時上訴人講話不清楚；最初股東決議有工
    作才有薪水，股東有在大陸工作的才有薪水，在台灣的股東
    並沒有領薪；因為上訴人中風沒辦法工作，才決議給上訴人
    生活費，金額亦是股東一起決定的；第一次中風之後，因為
    上訴人沒有辦法接待客戶，經過股東決議，另外請大陸人擔
    任副總經理，負責原來上訴人接待外國客戶的職務，之後上
    訴人就沒有擔任副總經理的工作；上訴人第二次中風之後就
    沒有上班，均住在公司宿舍（本院卷63至65頁），足證上訴
    人確實曾經2 次中風，且自第1 次中風後，即未任副總經理
    職務，及其支領上開金額，確實係經過股東多數之決議。至
    於上訴人固提出出入境資料，主張於93年6 月出差到緬甸、
    同年11月出差到泰國云云，惟其出差次數各僅1 次，且據證
    人戊○○稱：到緬甸是和我一起去看材料，泰國只是過境（
    原審卷98頁背面），並非獨力承擔接洽客戶或簽約之業務，
    尚難認確有恢復原來之職務及工作能力。
  (四)復按之兩造間為委任契約關係，上訴人於中風後，既無法勝
    任原來之職務，且被上訴人已另聘任副總經理，從事上訴人
    原來職務，則上訴人實際已無為被上訴人處理委任事務，被
    上訴人股東決議僅支付安家費、生活費或減少薪資金額，各
    如上開所述金額，合於公司法第29條及被上訴人章程之規定
    。上訴人主張被上訴人短付或完全未付薪資，請求被上訴人
    給付薪資差額，核無理由。
  (五)又兩造間既屬委任契約關係，依民法第549 條第1 項規定，
    當事人之任何一方得隨時終止委任契約，則被上訴人終止雙
    方之委任關係，並無不合。又勞基法係為規定勞動最低條件
    、保障勞工權益而制定，為勞基法第1 條所明定。上訴人非
    屬被上訴人僱用之勞工，自不得據勞動基準法之規定，請求
    被上訴人給付退職金或預告期間工資。上訴人主張應適用勞
    基法相關規定為給付，尚屬無據。
六、綜上，上訴人主張本於委任契約之法律關係，及準用勞基法
    之規定，請求被上訴人給付薪資差額、退職金及預告工資，
    均無理由，不應准許。其假執行之聲請亦失所附麗，應併予
    駁回。原審為上訴人敗訴之判決，及駁回其假執行之聲請，
    其理由固有未合，結論並無二致。上訴意旨指摘原判決不當
    ，求予廢棄改判，為無理由，應予駁回。兩造其餘攻擊、防
    禦，與終局判決不生影響，爰不予一一論述，併此敘明。
據上論結，本件上訴為無理由，依民事訴訟法第449 條第2 項、
第78條，判決如主文。
中    華    民    國    98    年    6     月    16    日
                            勞工法庭
                                審判長法官  黃金石
                                法      官  林健彥
                                法      官  謝肅珍
以上正本證明與原本無異。
如對本判決上訴，須於判決送達後20日內向本院提出上訴狀，其
未表明上訴理由者，應於上訴後20日內向本院提出上訴理由書（
均須按他造當事人之人數附繕本）。上訴時應提出委任律師或具
有律師資格之人之委任狀，並依附註條文規定辦理。
中    華    民    國    98    年    6     月    16    日
                                書  記  官  馬蕙梅
附註：
民事訴訟法第466 條之1 ：
對於第二審判決上訴，上訴人應委任律師為訴訟代理人，但上訴
人或其法定代理人具有律師資格者，不在此限。
上訴人之配偶、三親等內之血親、二親等內之姻親，或上訴人為
法人、中央或地方機關時，其所屬專任人員具有律師資格並經法
院認適當者，亦得為第三審訴訟代理人。
第1 項但書及第2 項情形，應於提起上訴或委任時釋明之。
附表：
┌──┬───────┬────────────┐
│編號│年度、月份    │短  發  薪  資  數  額  │
├──┼───────┼────────────┤
│ 1  │91年12月至92年│每月應發8 萬元，僅發給1 │
│    │3 月          │萬9200元，短發24萬3200元│
│    │              │﹝80, 000-19, 200 ﹞×4=│
│    │              │243,200）               │
├──┼───────┼────────────┤
│ 2  │92年8 月至92年│每月應發8 萬元，僅發給1 │
│    │12月          │萬9200元，短發30萬4000元│
│    │              │﹝80,000-19,200﹞×5=304│
│    │              │,000）                  │
├──┼───────┼────────────┤
│ 3  │93年1 月至93年│每月應發8 萬元，僅發給3 │
│    │6 月          │萬元，短發30萬元﹝80,000│
│    │              │-30, 000﹞×6=300,000） │
├──┼───────┼────────────┤
│ 4  │93年7 月至95年│每月應發8 萬元而均未發給│
│    │8 月          │，短發200 萬元（80,000×│
│    │              │25=2,000,000）          │
├──┴───────┼────────────┤
│   總計金額         │284萬7200元             │
└──────────┴────────────┘


司法院資訊處製作；財團法人民間司法改革基金會備份。
